【裁判字號】    89,聲再,266
【裁判日期】    900103
【裁判案由】    詐欺
【裁判全文】
臺灣高等法院臺南分院刑事裁定          八十九年度聲再字第二六六號  Ａ
      再審聲請人
      即受判決人  甲  ○  ○
右聲請人因詐欺案件，對於本院八十九年度上易字第一五三一號中華民國八十九年十
月二十五日第二審確定判決（臺灣臺南地方法院八十九年度易字第二六七號、臺灣臺
南地方法院檢察署八十七年度偵字第一三九０六號），聲請再審，本院裁定如左：
      主      文
再審之聲請駁回。
      理      由
一、再審聲請人即受判決人甲○○聲請再審意旨略以：（一）聲請人之夫洪輝明係因
    投資股市之需，才陸陸續續向告訴人借款，而依告訴人在偵查中所述：「（問：
    是否知道洪輝明他倆借一千六百萬元，做何用途？）他只有跟我說他資金調度有
    困難，我未詳細問他用途」（見八十八年九月十六日偵訊筆錄），亦即依告訴人
    在偵查中所稱被告二千六百萬元之系爭借款中，有一千六百萬元並未表明用途，
    則告訴人既明知該一千六百萬元之借款部份，可證被告並無施用詐術，告訴人仍
    就此部份對被告提出詐欺告訴，已屬不實之誣告甚明。又告訴人先於告訴狀中陳
    稱：被告係因欲繳納二千萬元以上之土地增值稅，才向其陸續借款達二千六百萬
    元未償還（八十八年八月十六日告訴狀），嗣於偵查中又改稱：「‧‧‧八十七
    年四、五月間洪輝明、甲○○向我說吳海南、吳王桃要從澳洲回來，要將新營市
    ○○○○路土地過戶給甲○○，但要繳一筆一千多萬元之增值稅，希望我再借他
    這筆錢，‧‧‧這部份又借他一千萬元，至於一千六百萬元（其餘借款）是陸續
    借給他的」（見同年九月十六日偵訊筆錄），其先後陳述矛盾，要難採信，原審
    竟疏未審酌，亦未於判決內說明理由。（二）況被告亦否認有以繳納土地增值稅
    為由向告訴人詐取借款，且被告之父母均健在，該財產亦非被告所能自由處分，
    故被告自不可能向告訴人訛稱即將自其父母處取得不動產等語；又告訴人若非事
    先查證確有該不動產及評估其價值，亦不可能輕信被告所言而貸與鉅款，益證告
    訴人所言有違常理而不足採。再者，因告訴人與洪輝明既為多年老同學，故告訴
    人亦不難透過平日與洪輝明交談之機會，或其他方式得知被告之父母有不動產於
    新營市；再由告訴人於告訴狀中所提出之土地資料，均為告訴人事後於八十八年
    三月間透過地政機關取得（該等資料並未保密，代書或是一般人極易調得），並
    非被告所交付，亦可認定被告確無以繳納土地增值稅之方式向告訴人詐取現款。
    且被告於審理中均主張告訴人之所以知悉被告之父母於新營市有土地，實係肇因
    於洪輝明有於新營市投資開設一間日本料理店，上開土地正好位於該日本料理店
    之對面，而洪輝明有時會請告訴人至日本料理店用餐，言談之中有提及該土地為
    其岳父母所有，但從未以要繳納土地增值稅為由向告訴人借款等語，而共同被告
    洪輝明亦供稱：「我沒有存心詐欺他。告訴人經常到我投資的料理店去，對面剛
    好即是該土地，言談中有提及：：」，此等事實亦有證人管其勇、蔡吳美芳等人
    （告訴人之朋友、妻子）證稱未曾聽被告提及繳納土地增值稅一事，足見告訴人
    之告訴並不實在，詎原審未審酌上開有利於被告之證述，亦未於判決書內說明理
    由。（三）因洪輝明投資股票時曾分別以洪輝明本身、其妻即被告甲○○及友人
    郭乃榮等人之名義，於中國農民銀行新營分行及台南縣新營市農會開設活儲帳戶
    以利匯款往來，故依上開帳戶往來明細，已足認洪輝明於向告訴人借款期間，確
    實有投資股票之大筆金額往來，並向告訴人調取資金一節，被告亦曾於一審時提
    出銀行存摺等證物加以舉證，惟原審就此有利被告之證據，並未說明何以不採之
    理由。（四）洪輝明所種植之盆栽中有高達百萬元之價格者，業據告訴人於一審
    中供述甚明，且市場中盆栽之交易買賣金額高達百萬元者亦所在多有，故洪輝明
    或被告既從事上開盆栽之經營，其所需資金亦非判決書所載之「將本求利之小生
    意」，況被告或洪輝明向告訴人借款自始即非用於經營盆栽生意亦如前述，故公
    訴人與判決理由所稱：果非被告或洪輝明向告訴人詐稱要繳土地增值稅，何以需
    要調借高達二千六百餘萬款項，要屬推測之詞。而被告洪輝明於嗣後無法償還借
    款之時，即設法以現有財物解決與告訴人之債務問題，並欲以其耗資二千萬元栽
    種之盆栽及剩餘之不動產抵償債務，與告訴人成立和解，然因告訴人嗣後反悔致
    和解未成立，之後告訴人竟未經被告洪輝明之同意，擅將被告洪輝明所有之一百
    多盆盆栽自行搬走變賣，且被告之前亦曾將手錶、黃金等物，給告訴人抵償債務
    ，此事實亦經告訴人在偵查中自承在案。則告訴人既已自洪輝明處取得盆栽等財
    物抵償欠款，復又對被告等提出詐欺告訴，於理於法，均有未合，詎原審對上開
    告訴人偵查中之供述均漏未審酌。是原確定判決有就足生影響於判決之重要證據
    漏未審酌，爰依刑事訴訟法第四百二十一條提起本件再審聲請云云。
二、按有罪判決確定後如係不得上訴第三審法院之案件，其經第二審確定有罪之判決
    ，如就足以影響於判決之重要證據漏未審酌者，得為受判決人之利益聲請再審，
    刑事訴訟法第四百二十一條固定有明文。惟所謂之重要證據漏未審酌，係指第二
    審判決前已經提出之重要證據未予審酌，且該證據必須可認為確實足以動搖原判
    決事實之認定者始足當之，苟該證據業已提出經原確定判決予以指駁，並敘明捨
    棄不採之理由，或該證據於原確定判決前並未提出而未斟酌，或縱提出未斟酌，
    惟如經斟酌亦不足以動搖原判決者，或判決確定後，始發見之證據，判決當時既
    無從審酌，即非該條所謂重要證據漏未審酌，則其聲請再審，即無再審理由。經
    查原確定判決依告訴人指訴及證人吳美芳證詞，並綜合全案事證判處聲請人詐欺
    之罪刑，既有該判決理由足稽，已難認非無據。且事實之認定及證據之斟酌取捨
    ，係屬事實審法院職權之行使。再審聲請人上開所謂重要證據漏未審酌之再審事
    由，均係聲請人於該案確定判決前已提出之抗辯及聲請傳訊調查之證據，且各該
    爭點均已經原確定判決斟酌取捨在案，聲請人徒就原確定判決對各該爭點之取捨
    ，任指有漏未審酌情事，亦非有據；雖原確定判決就各該爭點之取捨理由，縱有
    如聲請人所指未詳細批駁之情事，惟仍不影響原確定判決對於詐欺事實之認定。
    至聲請意旨另指曾提供盆栽、手錶、黃金等財物抵償債務，及無法清償借款後有
    上開處理債務之態度，縱認屬實，因均屬詐欺犯後之清償事宜，與認定有無詐欺
    犯意，係以行為時為準不生影響，同不足以動搖原確定判決所認定之詐欺事實。
    綜上本件再審之聲請，為無理由，應予駁回。
三、據上論斷，應依刑事訴訟法第四百三十四條第一項，裁定如主文。
中    華    民    國      九十      年      一      月        三        日
                                  臺灣高等法院臺南分院刑事第二庭
                                      審判長法官  游    明    仁
                                            法官  蘇    重    信
                                            法官  林    永    茂
右正本證明與原本無異。
不得抗告。
                                      法院書記官  楊    清    旺
中    華    民    國      九十      年      一      月        八        日


司法院資訊處製作；財團法人民間司法改革基金會備份。
